【裁判字號】    97,審易,807
【裁判日期】    970624
【裁判案由】    賭博等
【裁判全文】
臺灣高雄地方法院刑事判決             97年度審易字第807號
公  訴  人  臺灣高雄地方法院檢察署檢察官
被      告  甲○○
選任辯護人  藍慶道  律師
上列被告因賭博等案件，經檢察官提起公訴（97年度偵字第1655
1號），本院判決如下：
    主  文
本件管轄錯誤，移送臺灣臺南地方法院。
    理  由
一、公訴意旨略以：(一)被告甲○○於民國95年間某日，在澎湖縣
    馬公市○○路371 號其所經營之「強茗茶莊」內，趁許進忠
    急需用錢而急迫之際，貸款新臺幣（下同）35萬元予許進忠
    ，利息計算方式為每月為1 期，每期利息7 萬元（即月息
    20% ，相當於年息240%），而收取與原本顯不相當之利息，
    並要求許進忠簽發面額共計140 萬元之本票共12張（起訴書
    誤載為14張）作為擔保。(二)被告復於96年1 月間某日，在上
    開「強茗茶莊」內，與邱英傑（所涉重利罪嫌另行提起公訴
    ）認識後，在邱英傑之遊說下，與邱英傑2 人共同基於重利
    之犯意聯絡，共同經營高利貸款業務，由被告在澎湖地區向
    不特定軍人或民眾招攬，由邱英傑提供資金，共同貸款予陳
    天龍等3 人，其利息計算方式為每月1 期，月息10分至20
    分不等，被告並於交付借款時，先預扣第一個月之利息（實
    際借款月息11分至25分不等，換算年息為133%至300%不等）
    ，因而取得與原本顯不相當之重利。(三)緣邱英傑、呂松杰及
    王彥文等人（下稱邱英傑等人，所涉賭博罪嫌均另經檢察官
    分案偵辦），共同經營「萬寶運動網」簽賭站（網址http:
    //w1.one888.net） ，聚集不特定多數人參與美國職棒大聯
    盟、臺灣職棒等職業運動比賽之賭博。其經營方式係由邱英
    傑等人提供帳號與密碼給下線代理商，再由該下線代理商聚
    集不特定賭客加入為會員後，由邱英傑等人提供該會員特定
    帳號與密碼，並將該會員之帳號設定在該代理商帳號下，使
    該會員得使用該帳號自行上網簽注，與邱英傑等人對賭。其
    賭博方式係會員取得該帳號後，就特定比賽，於該次比賽結
    束前，在該帳號所設定之金額限度內，自行上網下注，再依
    電腦所設定之程式，參酌賭客下注狀況設定賠率，如會員所
    下注之球隊贏球，邱英傑等人須依該賠率給付賭金給該會員
    ，反之，如該會員所下注之球隊輸球，會員則須依賠率給付
    賭金給邱英傑等人；再由電腦依每次比賽之結果，計算該帳
    號輸贏金額，並統計累積之簽賭金額、結算輸贏金額；而邱
    英傑等人與下線代理商、下線代理商與會員，則每週約定時
    間、地點結算一次輸贏情形，如依電腦統計結果，邱英傑等
    人輸該下線代理商（含其下線之會員），須就所賭輸金額，
    以現金交付給該下線代理商；反之，如該下線代理商輸者，
    該下線代理商須就所輸金額，交付現金給邱英傑等人。下線
    代理商亦依電腦統計之輸贏結果，每週與該會員約定結算之
    時間，如會員贏錢，則交付所贏之金額；反之，則向該會員
    收取所輸的金額。邱英傑等人遂以上開方法，自96年1 月1
    日起，開始經營「萬寶運動網」簽賭站，聚集不特定賭客與
    之對賭。被告則自96年3 月中旬某日起，在邱英傑等人招攬
    下，成為「萬寶運動網」之下線代理商，王彥文則提供帳號
    ka093 （小強），密碼123456予被告使用，被告則負責招攬
    不特定人上網簽賭，邱英傑等人並提供帳號ca005588予被告
    ，被告則提供帳號、密碼給其所介紹之賭客「小倩」（帳號
    cabmw1）、「小武」（帳號cabmw2）、「阿明」（帳號cabm
    w3）、「小倩的朋友」（帳號cabmw4）等人，供渠等上網下
    注簽賭，並將之登記在ka093 帳號下，使被告得以收取及管
    理所下注之賭資、注數及所賭之標的，並依賭客下注金額，
    每1 萬元可抽取50元至150 元不等之佣金，以此方式牟利。
    「小倩」等4 人即自行選定中華職棒之任何一場比賽之結果
    為下注標的，押中贏者，由莊家依預先設定之賠付比率賠付
    賭金給賭客，未押中者，賭客押注之賭金則歸莊家所有，以
    此方式賭博財物。「小倩」等4 人每星期與被告結算1次 ，
    將結算後應交付給莊家之賭金或莊家應交付給賭客之賭金，
    透過被告轉交給邱英傑或賭客。而被告亦基於賭博之犯意，
    自96年3 月中旬某日起，迄96年4 月13日為警查獲之時止，
    多次使用「超級強」（帳號ca005588），在不詳地點上網，
    依上揭賭博方法下注，累積簽注共14注，金額達1 萬7,800
    元。因認被告涉犯刑法第344 條之重利罪嫌、第266 條第1
    項之賭博罪嫌、第268 條後段之聚眾賭博罪嫌。
二、按無管轄權之案件，應諭知管轄錯誤之判決，並同時諭知移
    送於管轄法院，且得不經言詞辯論為之，刑事訴訟法第304
    條、第307 條分別定有明文。次按，案件由犯罪地或被告之
    住所、居所或所在地之法院管轄，刑事訴訟法第5 條第1 項
    亦有明文。而此管轄恆定原則，係以「起訴時」為準，即以
    案件繫屬法院之日為據；又此所謂被告所在地，係指被告起
    訴時之所在地而言。
三、經查，本件被告之住所係在澎湖縣馬公市○○路371 號，現
    實際住居所則為臺南縣永康市○○街32號，此有被告之戶政
    資料查詢結果、本院送達證書及被告選任辯護人之刑事準備
    書狀附卷可稽；又犯罪地依檢察官起訴書記載則為澎湖縣馬
    公市，亦無刑事訴訟法第7 條所示相牽連案件之情形。綜上
    所述，本件被告住所地、所在地及犯罪地，均非在本院管轄
    之高雄縣市，自難認本院有管轄權，揆諸首揭說明，檢察官
    向本院提起公訴，尚有未合，爰不經言詞辯論，逕為諭知管
    轄錯誤之判決，並同時諭知移送於有管轄權之臺灣臺南地方
    法院。
據上論斷，應依刑事訴訟法第304 條、第307 條，判決如主文。
中    華    民    國    97    年    6     月    24    日
                  刑事第七庭    法  官   李淑惠
以上正本證明與原本無異。
如不服本判決，應於判決送達之日起10日內向本院提出上訴書狀
。
中    華    民    國    97    年    6     月    24    日
                                書記官  王淑娟


司法院資訊處製作；財團法人民間司法改革基金會備份。
